臺灣高等法院臺南分院民事判決　九十三年度上易字第一六一號
　　　上　訴　人
　　　即被上訴人乙○○
　　　　　　　　丙○○
　　　訴訟代理人　王清海律師
　　　被上訴人即
　　　上　訴　人　嘉義縣警察局
　　　法定代理人　甲○○
　　　訴訟代理人　丁萬福律師
右當事人間請求拆屋還地事件，兩造對臺灣嘉義地方法院於中華民國九十三年七月五
日所為第一審判決（九十二年度訴字第六一五號），各自提起上訴，本院（言詞辯論
終結期日：九十三年十一月三十日）判決如左：
      主      文
原判決關於：(一)駁回上訴人【乙○○】、【丙○○】後開第二項之訴與該部分假
執行之聲請，及(二)命上訴人〈嘉義縣警察局〉給付自民國九十三年一月一日起至交還
土地日止之相當於租金之損害金，超過每年新台幣壹萬壹仟佰肆拾元部分，與(三)訴
訟費用之裁判，均廢棄。
右開(一)廢棄部分，上訴人〈嘉義縣警察局〉應將坐落嘉義縣六腳鄉○○○段四六二之
一地號土地上如後附《鑑定圖》及《鑑定書》所示Ｋ－Ｐ－Ｏ－Ｎ－Ｍ－Ｌ－Ｋ面
積十四平方公尺辦公廳建物；Ｑ－Ｗ－Ｘ－Ｒ－Ｑ面積十一平方公尺宿舍建物；
Ｓ－Ｒ－Ｘ－Ｙ－Ｖ－Ｕ－Ｓ面積七０平方公尺舊宿舍建物；Ｉ－Ｊ－Ｄ－Ｋ－Ｌ
－Ｍ－Ｎ－Ｏ－Ｐ－Ｑ－Ｒ－Ｓ－Ｕ－Ｔ－Ｉ面積一七四平方公尺圍牆、車棚拆除，
將各該部分土地，連同Ｗ－Ｅ－Ｙ－Ｘ－Ｗ面積一平方公尺空地交還上訴人【乙
○○】、【丙○○】。
右開(二)廢棄部分，上訴人【乙○○】、【丙○○】在第一審之訴及假執行之聲請
，均駁回。
上訴人〈嘉義縣警察局〉其餘上訴駁回。
第一、二審訴訟費用由上訴人〈嘉義縣警察局〉負擔。
      事實及理由
一、【上訴人乙○○、丙○○主張之事實】：本件上訴人【乙○○】、【丙
    ○○】起訴主張：坐落嘉義縣六腳鄉○○○段四六二之一地號土地、地目為建、
    面積八七八平方公尺（下稱系爭土地），係渠等二人所共有，應有部分各二分之
    一。上訴人〈嘉義縣警察局〉卻在數十年前，未經渠等同意，又無任何合法權源
    ，擅自占用系爭土地部分做為其所屬〈朴子分局六美派出所〉辦公所之用。上訴
    人〈嘉義縣警察局〉既無法律上之原因使用渠等所有系爭土地而受有利益，致渠
    等受相當於租金之損害。為此，求為命：上訴人〈嘉義縣警察局〉(一)應將系爭土
    地上如後附《鑑定圖》及《鑑定書》所示Ｋ－Ｐ－Ｏ－Ｎ－Ｍ－Ｌ－Ｋ面積十
    四平方公尺辦公廳建物；Ｑ－Ｗ－Ｘ－Ｒ－Ｑ面積十一平方公尺宿舍建物；
    Ｓ－Ｒ－Ｘ－Ｙ－Ｖ－Ｕ－Ｓ面積七０平方公尺舊宿舍建物；Ｉ－Ｊ－Ｄ－Ｋ
    －Ｌ－Ｍ－Ｎ－Ｏ－Ｐ－Ｑ－Ｒ－Ｓ－Ｕ－Ｔ－Ｉ面積一七四平方公尺圍牆、車
    棚拆除，將各該部分土地，連同Ｗ－Ｅ－Ｙ－Ｘ－Ｗ面積一平方公尺空地交還
    上訴人【乙○○】、【丙○○】；(二)給付上訴人【乙○○】、【丙○○
    】自八十七年八月四月起至九十二年八月三日止之新台幣（下同）三十二萬四千
    元，及自民國（下同）九十二年八月四日起至交還右開土地日止，按年給付上訴
    人【乙○○】、【丙○○】六萬八千零四十元之相當於租金之損害金之判決
    等語｛原審判命上訴人〈嘉義縣警察局〉應給付上訴人【乙○○】、【丙○
    ○】六萬四千八百元，及自九十二年八月四日起至交還前開土地日止，按年給付
    上訴人【乙○○】、【丙○○】一萬二千九百六十元，而駁回上訴人【乙
    ○○】、【丙○○】其餘之請求；上訴人【乙○○】、【丙○○】就原審
    駁回渠等其餘請求中之命上訴人〈嘉義縣警察局〉將系爭土地上如後附《鑑定圖
    》及《鑑定書》所示Ｋ－Ｐ－Ｏ－Ｎ－Ｍ－Ｌ－Ｋ面積十四平方公尺辦公廳建
    物；Ｑ－Ｗ－Ｘ－Ｒ－Ｑ面積十一平方公尺宿舍建物；Ｓ－Ｒ－Ｘ－Ｙ－Ｖ
    －Ｕ－Ｓ面積七０平方公尺舊宿舍建物；Ｉ－Ｊ－Ｄ－Ｋ－Ｌ－Ｍ－Ｎ－Ｏ－
    Ｐ－Ｑ－Ｒ－Ｓ－Ｕ－Ｔ－Ｉ面積一七四平方公尺圍牆、車棚拆除，將各該部分
    土地，連同Ｗ－Ｅ－Ｙ－Ｘ－Ｗ面積一平方公尺空地交還上訴人【乙○○】
    、【丙○○】部分，提起上訴（就原審駁回渠等其餘相當於租金之損害金請求
    部分，未聲明不服）；上訴人〈嘉義縣警察局〉則就原審命其給付相當於租金之
    損害金部分，提起上訴｝。
二、【上訴人〈嘉義縣警察局〉抗辯之事實】：上訴人〈嘉義縣警察局〉則以：依【
    警察法】第八條規定，縣市警察局僅屬縣市政府所屬之機關，並非獨立之公法人
    ，並無為訴訟之權，上訴人【乙○○】、【丙○○】等二人對伊提起本件訴
    訟，當事人並不適格。又經地政機關多次測量，面積均不一致，而〈嘉義縣朴子
    地政事務所〉｛下稱〈朴子地政事務所〉｝保管之地籍圖破損嚴重不堪使用，〈
    內政部土地測量局〉｛下稱〈土地測量局〉｝據以測量之地籍圖，並不正確，而
    系爭建物已經建管機關核發使用執照，必已現場鑑測建築物、圍牆等等，而無逾
    越界址方可發照，上訴人【乙○○】、【丙○○】等二人主張伊無權占有並
    不確實。何況，系爭土地上之房屋，係台灣光復前為日本政府所建，沿屬至今，
    台灣光復經政府接收，所有權屬政府所有，並撥借給伊所屬〈朴子分局六美派出
    所〉使用，迄今五十餘年，所有人不得主張政府機關無權占有，亦不發生不當得
    利返還利益之問題等語，資為抗辯。
三、【兩造不爭執之事實】：
（一）坐落嘉義縣六腳鄉○○○段四六二之一地號土地為上訴人【乙○○】、【
      丙○○】所共有，應有部分各為二分之一｛參見原審卷第五頁《土地登記謄本
      》｝。
（二）系爭土地隔鄰同地段四六二之二地號土地為上訴人〈嘉義縣警察局〉所有，其
      上建物則作為其所屬〈朴子分局六美派出所〉辦公廳舍使用｛參見原審卷第四
      二頁《土地登記謄本》、第四三頁《地籍圖謄本》（均影本）｝。
四、【兩造爭執之事實】：上訴人【乙○○】、【丙○○】主張上訴人〈嘉義縣
    警察局〉未經渠等同意，又無任何合法權源，在數十年前，擅自占用系爭土地部
    分做為其所屬〈朴子分局六美派出所〉辦公所之用，致渠等受有相當於租金之損
    害等情，雖為上訴人〈嘉義縣警察局〉所否認，並以前揭各情詞置辯，但查：
（一）依【警察法】第八條規定：「直轄市政府設市警察局，縣（市）政府設縣（市
      ）警察局（科），掌理各該管區之警察行政及業務。」，足認縣市警察局係隸
      屬於縣市政府轄下之機關，再參酌【地方制度法】第十四條、第二條第一款關
      於縣市為實施地方自治，具有公法人地位之地方自治團體之規定，固亦足認縣
      市警察局並未具有公法人之地位。然【民事訴訟法】第四十條第四項已明定：
      「中央或地方機關，有當事人能力。」且所謂當事人適格，係指當事人就具體
      特定之訴訟，得以自己名義為原告或被告，而受為訴訟標的法律關係之本案判
      決之資格而言。故在給付之訴，若原告主張其為訴訟標的法律關係之權利主體
      ，他造為訴訟標的法律關係之義務主體，其當事人即為適格。至原告是否確為
      權利人，被告是否確為義務人，乃為訴訟標的法律關係之要件是否具備，即訴
      訟實體上有無理由之問題，並非當事人適格之欠缺（最高法院九十三年度台上
      字第三八二號判決參照）。本件依上訴人【乙○○】、【丙○○】主張之
      事實，足認上訴人〈嘉義縣警察局〉並非無實施本件訴訟之權能，自無當事人
      不適格之問題。則上訴人〈嘉義縣警察局〉援引【警察法】第八條之規定，抗
      辯伊僅係〈嘉義縣政府〉所屬之機關，並非獨立之公法人，並無為訴訟之權，
      欠缺當事人之適格云云，並無可採。
（二）【關於上訴人〈嘉義縣警察局〉應否拆除地上建物及交還土地部分】：
     (一)上訴人〈嘉義縣警察局〉雖否認其所屬〈朴子分局六美派出所〉辦公廳舍有無
      權占有上訴人【乙○○】、【丙○○】共有之系爭土地之情事，但查：系
      爭土地經原審囑請〈土地測量局〉鑑測，雖因〈朴子地政事務所〉所保管之地
      籍圖正圖破損嚴重（系爭土地經界線位於地籍圖破損處）不堪使用，但該局仍
      參酌該所保管之圖解地籍圖數化成果圖、歷年土地複丈圖等，謄展繪本案有關
      土地地籍圖經界線，且為求測量精確，首先用精密電子測距經緯儀在系爭土地
      附近周圍施測圖根點，並經檢核閉合後，作為該區之控制點，而後以各圖根點
      為基點，用上列儀器分別施測系爭土地及附近界址點，並計算其坐標值輸入電
      腦，用自動繪圖儀展繪於鑑測原圖上，經核對檢核後成鑑定圖，為該局九十三
      年四月十六日測籍字第０九三０００四九二七號函立之《鑑定書》所載明（參
      見原審卷第四八、四九頁），雖〈土地測量局〉該函〔說明〕載稱：「二、本
      案於九十二年十二月二十三日會同貴院承辦法官及當事人實地勘測後，發現嘉
      義縣朴子地政事務所保管之地籍圖破損嚴重，不堪使用，旨揭系爭土地適位於
      地籍圖破損處，且發現該所保管之地籍副圖、圖解地籍圖數值化成果圖之經界
      線坵形並不一致，滋生圖籍疑義。案經本局九十三年三月九日測籍字第０九三
      ０００三０五二號函請該所惠予繪製正確之地籍謄繪圖乙份，函送本局，據以
      辦理法院囑託鑑測事宜。嗣經該所九十三年三月二十二日九十三朴地二字第一
      六九四號函檢送地籍正、副圖謄繪圖各一份，及圖解數化成果謄繪圖一份，惟
      因上開圖籍仍有未儘一致情形，本局乃參酌該所保管之圖解地籍圖數化成果圖
      及歷年土地複丈圖等，謄展繪本案有關土地地籍圖經界線，併予敘明」等語，
      足見〈土地測量局〉已排除系爭土地地籍圖破損之盲點，力求測量之精確性，
      則該局依上述精密之科學方法鑑測之結果自無遽予推翻之理由。上訴人〈嘉義
      縣警察局〉徒以〈土地測量局〉上開函載〈朴子地政事務所〉保管之地籍圖破
      損嚴重不堪使用乙節，遽爾主張〈土地測量局〉據以測量之地籍圖，並不正確
      云云，顯已忽略〈土地測量局〉上開精密之鑑測方法，而無可採。再者，上訴
      人〈嘉義縣警察局〉所有而占用上訴人【乙○○】、【丙○○】共有系爭
      土地之地上建物，大部分為圍牆、車棚及其內之空地，與舊宿舍，辦公廳舍部
      分僅十四平方公尺，因此，上訴人〈嘉義縣警察局〉所有之該建物雖經建管機
      關發給使用執照，並不足以推認即無越占上訴人【乙○○】、【丙○○】
      共有系爭土地之情事。是以上訴人〈嘉義縣警察局〉進而以建管機關核發使用
      執照之前必須現場鑑測建築物、圍牆等等，必建築物等地上物建築在自己土地
      上且無逾越界址方可發照，而否認無權占用上訴人【乙○○】、【丙○○
      】共有系爭土地云云，委無足取。而依〈土地測量局〉鑑測繪製之《鑑定圖》
      （參見原審卷第四九、五０頁），對照《鑑定書》之說明，足認上訴人〈嘉義
      縣警察局〉所屬〈朴子分局六美派出所〉辦公廳舍占用上訴人【乙○○】、
      【丙○○】共有系爭土地之情形如下：
    如《鑑定圖》所示Ｋ－Ｐ－Ｏ－Ｎ－Ｍ－Ｌ－Ｋ面積十四平方公尺辦公廳建物
      ；
    如《鑑定圖》所示Ｑ－Ｗ－Ｘ－Ｒ－Ｑ面積十一平方公尺宿舍建物；
    如《鑑定圖》所示Ｓ－Ｒ－Ｘ－Ｙ－Ｖ－Ｕ－Ｓ面積七０平方公尺舊宿舍建物
      ；
    如《鑑定圖》所示Ｉ－Ｊ－Ｄ－Ｋ－Ｌ－Ｍ－Ｎ－Ｏ－Ｐ－Ｑ－Ｒ－Ｓ－Ｕ－
      Ｔ－Ｉ面積一七四平方公尺圍牆、車棚（含空地）；
    如《鑑定圖》所示Ｗ－Ｅ－Ｙ－Ｘ－Ｗ面積一平方公尺空地。
    (二)上訴人〈嘉義縣警察局〉雖抗辯系爭土地上之房屋，係台灣光復前為日本政府
      所建，沿屬至今，台灣光復經政府接收，所有權屬政府所有，並撥借給伊所屬
      〈朴子分局六美派出所〉使用，迄今五十餘年云云，然與上訴人〈嘉義縣警察
      局〉九十三年一月十四日嘉縣警後字第０九三００八０四七九號書函所載：「
      ‧‧‧二、本局朴子分局六美派出所土地所有權人為嘉義縣警察局，建物所有
      權人為嘉義縣警察局，建物經費係行政院核撥專款補助興建‧‧‧」等語不合
      （參見原審卷第四一頁），已非可取；況依上訴人〈嘉義縣警察局〉上開書函
      所檢附供其所屬〈朴子分局六美派出所〉使用建物《使用執照》（影本‧參見
      原審卷第四四頁），亦明載其起造人為上訴人〈嘉義縣警察局〉，是以該建物
      雖未辦理所有權保存登記，有上訴人〈嘉義縣警察局〉提出之該局九十三年十
      一月三日嘉縣警後字第０九三００五三四六七號函足憑（參見本院卷第六八頁
      ），但佐以該建物所坐落之土地，亦屬上訴人〈嘉義縣警察局〉所有，有其提
      出之《土地登記謄本》（影本‧參見原審卷第四二頁）足憑，足認由〈朴子分
      局六美派出所〉使用而占用上訴人【乙○○】、【丙○○】共有系爭土地
      之建物所有權人確為上訴人〈嘉義縣警察局〉無訛，至於其經費來源如何？是
      否專款支應？並不足以推翻上訴人〈嘉義縣警察局〉為該建物起造人之所有權
      人之事實，否則，如以經費係來自國家所編列之預算支應，即認係國有財產，
      當無省市有或縣市有等地方財產之可言，足見上訴人〈嘉義縣警察局〉確為系
      爭建物之所有權人，而非僅係國有財產之管理機關，是以上訴人〈嘉義縣警察
      局〉援引與本件無關之〈司法院〉院解字第三三八一號及三四六九號解釋而為
      上開抗辯，自無可取。
    (三)按所有人對於無權占有或侵奪其所有物者，得請求返還之。對於妨害其所有權
      者，得請求除去之；【民法】第七百六十七條定有明文。又〔以無權占有為原
      因，請求返還所有物之訴，被告對原告就其物有所有權存在之事實無爭執，而
      僅以非無權占有為抗辯者，原告於被告無權占有之事實，無舉證責任。被告應
      就其取得占有係有正當權源之事實證明之。如不能證明，則應認原告之請求為
      有理由。〕（最高法院九十二年度台上字第三一二號判決參照）。查本件上訴
      人【乙○○】、【丙○○】既主張上訴人〈嘉義縣警察局〉所有之系爭建
      物無權占用渠等共有之系爭土地，而上訴人〈嘉義縣警察局〉迄未能舉證證明
      有何占有之權源，則上訴人【乙○○】、【丙○○】請求上訴人〈嘉義縣
      警察局〉應將其無權占用之如前開所示之建物等地上物拆除，並將土地交還渠
      等二人，即難認為無據。
    (四)至【國有財產法】第二條所定：「『國家』依據法律規定，或基於權力行使，
      或由於預算支出，或由於接受捐贈所取得之財產，為國有財產。凡不屬於私有
      或地方所有之財產，除法律另有規定外，均應視為國有財產。」僅係以「國家
      」為國有財產之主體規定，與本件上訴人〈嘉義縣警察局〉為其所屬〈朴子分
      局六美派出所〉使用系爭建物之所有權人無涉，自難因【國有財產法】第二條
      之規定，而認為該建物屬於國有財產。又該法第二十八條規定：「主管機關或
      管理機關對於公用財產不得為任何處分或擅為收益。但其收益不違背其事業目
      的或原定用途者，不在此限。」亦僅在禁止公用財產之主管機關或管理機關對
      公用財產擅為處分或收益，並無寓有因而得保有無權占有之不法利益之意。上
      訴人〈嘉義縣警察局〉既為其所屬〈朴子分局六美派出所〉使用系爭建物之所
      有權人，而非僅係國有財產之管理機關，而該建物之一部分又無權占用上訴人
      【乙○○】、【丙○○】所共有之系爭土地，則上訴人【乙○○】、
      【丙○○】請求上訴人〈嘉義縣警察局〉拆除無權占用之建物，亦與【國有財
      產法】第二十八條規定無涉，上訴人〈嘉義縣警察局〉自不能援引【國有財產
      法】之上開規定為拒絕拆除無權占用建物之理由。
（三）【關於上訴人〈嘉義縣警察局〉應否給付相當於租金之損害金部分】：
    (一)本件上訴人〈嘉義縣警察局〉所有而供其所屬〈朴子分局六美派出所〉使用建
      物，既無權占用上訴人【乙○○】、【丙○○】共有之系爭土地如前開所述
      情形，自無法律上之原因。而無權占有他人土地，可能獲得相當於租金之利益
      ，此為社會通常之觀念（最高法院六十一年台上字第一六九五號判例參照），
      並因而使上訴人【乙○○】、【丙○○】受有相當於租金之損害，則上訴
      人【乙○○】、【丙○○】依【民法】第一百七十九條前段規定，請求上
      訴人〈嘉義縣警察局〉返還自起訴起算前五年即八十七年八月四日起至九十二
      年八月三日，及自九十二年八月四日起至交還系爭占用土地日止，所占用如後
      附《鑑定圖》所示土地相當於租金之利益，自屬有據。
    (二)按【土地法】第九十七條第一項規定：「城市地方房屋之租金，以不超過土地
      及其建築物申報總價額年息百分之十為限。」，至基地租用之租金，依【土地
      法】第一百零五條之規定，亦準用前開第九十七條第一項之規定。查本件上訴
      人【乙○○】、【丙○○】主張按上訴人〈嘉義縣警察局〉所有之系爭建
      物等地上物占用系爭土地之面積，按年息百分之六計算相當於租金之損害金，
      固未超過【土地法】第一百零五條準用同法第九十七條第一項規定之限額，惟
      渠等主張按公告現值計算，已逾上開法條規定應以申報價額為計算之範圍，仍
      應以申報地價為計算之基準。查上訴人〈嘉義縣警察局〉所有而供其所屬〈朴
      子分局六美派出所〉作為辦公廳舍使用之系爭土地，前臨大馬路，交通便利等
      情，為原審勘明在卷（參見原審卷第二五頁反面），雖其占用系爭土地面積達
      二七０平方公尺，然因上訴人〈嘉義縣警察局〉所有系爭建物占用部分係供其
      所屬〈朴子分局六美派出所〉辦公廳舍使用，並無營利之情形，且目前景氣低
      迷，土地所反映之經濟價值不明顯，參酌現行國有非公用基地出租係以申報地
      價年息百分之五計收租金，因此，計算其相當於租金之損害金額，若比照國有
      土地租金率之計收標準，自有客觀合理之準據，亦符社會實情，上訴人【乙
      ○○】、【丙○○】主張依系爭土地之公告現值之年息百分之六計算相當於
      租金之損害金額，顯屬過高而不合理。則計算上訴人〈嘉義縣警察局〉之不當
      得利金額之年息應依申報地價年息百分之五計算，始為合理。又系爭土地自八
      十七年七月起之申報地價如下（參見本院卷第六七頁附地價謄本及第七０頁地
      價表）：
    1.7.1.～12.：每平方公尺為九六０元；
    2.1.1.～：每平方公尺為八四０元；
      準此標準計算上訴人等應給付之金額如下：
    1.8.4.～8.3.：六四、八００元｛即960元（申報地價）×270㎡（占用面積
      ）×0.05（年租率）×5（年）=64,800元｝。
    2.8.4.～12.：按年給付一二、九六０元｛即960元（申報地價）×270㎡（
      占用面積）×0.05（年租率）=12,960元｝，即按月給付一、０八０元，合計
      為五、二九二元。
    3.1.1.～至交還系爭占用之土地之日止：按年給付一一、三四０元｛即840元
      （申報地價）×270㎡（占用面積）×0.05（年租率）=11,340元｝。
五、綜上所述，上訴人【乙○○】、【丙○○】主張上訴人〈嘉義縣警察局〉所
    有之系爭建物係無權占用渠等共有系爭土地如後附《鑑定圖》所示部分，為可採
    信。上訴人〈嘉義縣警察局〉既未能舉證證明有何占有之權源，則上訴人【乙
    ○○】、【丙○○】以所有權人之地位依無權占有之法律關係，請求上訴人〈
    嘉義縣警察局〉將其無權占用之如後附《鑑定圖》所示部分之建物等地上物拆除
    ，並將土地交還渠等二人，並給付以系爭土地申報地價之年息百分之五計算自八
    十七年八月四日起之相當於租金之損害金，洵屬正當，應予准許。原審於上開應
    准許之範圍內，判命上訴人〈嘉義縣警察局〉給付相當於租金之損害金，並為准
    、免假執行之宣告，核無不合；上訴人〈嘉義縣警察局〉就此部分指摘原判決為
    不當，而聲明廢棄，為無理由，應予駁回。惟上訴人【乙○○】、【丙○○
    】共有之系爭土地，自1.1.起之申報地價為每平方公尺八四０元，原審未察仍
    以每平方公尺九六０元計算，因而命上訴人〈嘉義縣警察局〉自九十三年一月一
    日起每年應給付上訴人【乙○○】、【丙○○】相當於租金之損害金，超過
    一一、三四０元部分，即有未洽。上訴人〈嘉義縣警察局〉就此部分指摘原判決
    為不當，而聲明廢棄，為有理由，自應將原審關於此部分不當之判決廢棄，並駁
    回上訴人【乙○○】、【丙○○】在原審關於此部分之請求（含假執行之聲
    請）。又上訴人〈嘉義縣警察局〉所有之系爭地上等建物，既無權占有上訴人
    【乙○○】、【丙○○】共有之系爭土地，原審未能詳究上訴人〈嘉義縣警察
    局〉係該地上等建物之所有權人，並非無拆除處分之權限，遽爾駁回上訴人【
    乙○○】、【丙○○】關於命上訴人〈嘉義縣警察局〉拆除前開無權占有之地
    上等建物之請求（含假執行之聲請），容有未洽；上訴人【乙○○】、【丙
    ○○】就此部分指摘原判決為不當，求予廢棄改判，為有理由，應將原審關於此
    部分不當之判決廢棄，改判如主文第二項所示。
六、又【民事訴訟法】第四百六十六條第一項所定得上訴第三審之利益額數，業經司
    法院於九十一年一月二十九日以（九一）院台廳民一字第０三０七五號函提高為
    一百五十萬元，並定於九十一年二月八日起實施。查本件訴訟標的價額經核定為
    一百十三萬四千元，並未逾一百五十萬元，則本判決經本院宣示後即告確定（民
    事訴訟法第四百六十三條準用第三百九十八條第二項前段參照），兩造對本判決
    即均不得提起第三審上訴。至兩造其餘攻擊或防禦方法及舉證，均不影響本院所
    為前開論斷，自無再為一一審論之必要；均附此敘明。
七、據上論結，本件上訴人【乙○○】、【丙○○】之上訴為有理由，上訴人〈
    嘉義縣警察局〉之上訴為一部有理由，一部無理由，依民事訴訟法第四百五十條
    、第四百四十九條第一項、第七十九條，判決如主文。
中　　　華　　　民　　　國　　九十三　　年　　十二　　月　　十　四　　　日
                          民　事　第　五　庭
~B1審判長法官　張　世　展
~B2　　　法官　吳　上　康
~B3　　　法官　蘇　清　恭
右為正本係照原本作成。
本判決不得上訴。
中　　　華　　　民　　　國　　九十三　　年　　十二　　月　　十　四　　　日
~B法院書記官　李　劍　龍
